【裁判字號】    89,上訴,89
【裁判日期】    890315
【裁判案由】    違反商標法
【裁判全文】
臺灣高等法院高雄分院刑事判決                      八十九年度上訴字第八九號
    上  訴  人  台灣屏東地方法院檢察署檢察官
    被      告  甲○○
    選任辯護人  蔡祥銘  律師
                唐治民
右上訴人因被告違反商標法案件，不服臺灣屏東地方法院八十八年度訴字第六八號
中華民國八十八年十二月十六日第一審判決（起訴案號：臺灣屏東地方法院檢察署八
十八年度偵字第五三六八號），提起上訴，本院判決如左：
      主  文
上訴駁回。
     理  由
一、公訴意旨略以：被告甲○○為屏東縣萬丹鄉○○路二四七號竹臨食品股份有限公
    司（下稱竹臨公司）之總經理，實際負責處理竹臨公司之業務，明知如附圖所示
    之「統一ＡＢ」等字樣，係告訴人統一企業股份有限公司（下稱統一公司）向經
    濟部中央標準局註冊，已取得商標專用權，獲准使用於優酪乳、乳酸菌飲料等類
    產品，且在商標專用有效期間（自民國八十七年一月十六日起九十五年十二月三
    十一日止）。竟未經商標專用權人即統一公司許可，基於意圖欺騙他人之概括犯
    意，自八十七年六月間起，在竹臨公司生產製造之玻璃瓶裝優酪乳及廣告傳單上
    ，使用近似於告訴人統一公司前揭商標之「ａｂ」字樣而散佈，以招徠客戶訂購
    ，侵害統一公司之商標專用權，因認被告甲○○涉有違反商標法第六十二條第一
    款罪嫌云云。
二、本件公訴人認被告甲○○涉有違反商標法罪嫌，無非係以被告公司所使用之「ａ
    ｂ」二字讀音與告訴人統一公司商標圖樣之「ＡＢ」相同，屬近似於他人註冊商
    標之圖樣，被告公司產品印有「ａｂ」字樣，將使消費者於選購時產生混淆，有
    欺騙消費者之意圖為主要論據。經訊據被告甲○○，堅決否認有何違反商標法之
    犯行，辯稱：竹臨公司所使用「ａｂ」字樣係為表示優酪乳所含菌種名稱為ａ菌
    及ｂ菌，並無欺騙消費者之意圖；且被告與告訴人之商標如異時異地整體觀察，
    並無混同誤認之虞等語。
三、按所謂商標之近似，係以具有普通知識之商品購買人，於購買時施以普通所用之
    注意，猶不免有混同誤認之虞者而言，故將兩商標並置一處細為對比雖有差別，
    而異時異地分別視察，足認具有普通知識經驗之商品購買人，於購買時施以普通
    所用之注意，猶有混同誤認之虞者，仍不得謂非近似；商標之近似與否，應就其
    文字、圖形或記號，異時異地為隔離及通體之觀察為標準，不得以偏概全，取其
    部分文字之類同而認定商標之近似，有最高法院二十一年上字第一０七三判例及
    八十三年度臺上字第二八一八號判決可資參照。而凡以善意且合理使用之方法，
    表示自己之姓名、名稱或其商品之名稱、形狀、品質、功用、產地或其他有關商
    品本身之說明，附記於商品之上，非作為商標使用者，不受他人商標專用權之效
    力所拘束，商標法第二十三條第一項亦定有明文。經查：
（一）被告公司出產之優酪乳，確含有「Acibophilus」與「Bifidus」二菌種，其瓶
      身亦註明「低脂雙活菌」字樣，並有Phone-Poulence公司確認販賣前揭二菌種
      予被告公司之證明書一份在卷可稽，又觀諸市面上其他優酪乳產品，有標明「
      ＡＢＣ三益菌」者，亦有標明「ａ菌、ｂ菌」者，足證現販賣優酪乳之各公司
      ，均以標明所含菌種為潮流，此有其他廠牌優酪乳空瓶二只扣案足稽。是以被
      告所辯稱：其使用「ａｂ」字樣僅為表示優酪乳所含之菌種，並無欺騙消費者
      意圖一節，應堪予以採信。
（二）就被告公司與告訴人優酪乳產品之商標整體觀之，在包裝上，被告公司係使用
      透明之玻璃瓶，告訴人則使用不透明之塑膠瓶；在圖樣上，被告公司於瓶身正
      上方畫有乳牛一隻，下寫「China Pasture」、「農民牛乳」、「中國農民牧
      場」等字樣，底色則為縱向藍白條紋相間，告訴人則於瓶身中央畫有乳牛一隻
      ，底色則為橫向藍白條文相間，兩商標實迥然不同，此有被告公司與告訴人公
      司優酪乳產品之空瓶二只扣案可資比對，則凡具有普通知識之商品購買人，於
      購買時施以普通所用之注意，均不至於有混同誤認之虞，故兩商標並非近似，
      亦堪予認定。
（三）末查，「ＡＢ」或「ａｂ」等英文單字為人廣泛使用，並不具有特別顯著性，
      亦非任何人可以獨用，是以告訴人以附圖所示之「統一ＡＢ」等字樣申請商標
      獲准，實係「ＡＢ」等二英文單字前，尚有「統一」字樣，致能引起消費者注
      意，藉以與他人之商品辨別，故告訴人並非以「ＡＢ」等二英文單字取得商標
      專用權，亦不得僅以前揭英文單字謂有商標專用權之保護。被告雖使用讀音相
      同之「ａｂ」二字，亦非侵害告訴人之商標專用權。
（四）綜上所述，被告公司與告訴人之商標並不近似，被告公司使用「ａｂ」字樣，
      亦係表彰所使用之菌種，無欺騙他人之意圖。此外，復查無其他積極證據足認
      被告有何違反商標法之犯行，要屬不能證明被告犯罪。
四、原審因而為被告甲○○無罪之諭知，經核尚無不合，公訴人上訴意旨，指摘原判
    決不當，並無理由，應予駁回。
據上論結，應依刑事訴訟法第三百六十八條，判決如主文。
本案經檢察官陳新慶到庭執行職務。
中    華    民    國        八十九      年      三      月     十五     日
                              臺灣高等法院高雄分院刑事第七庭
                                  審判長法官  李文雄
                                        法官  郭雅美
                                        法官  黃憲文
右正本證明與原本無異。
如不服本判決，應於判決送達後十日內向本院提出上訴狀，其未述理由者並應於提
出上訴狀後十日內向本院補提理由書（應附繕本)。
                                      書記官  黃全忠
中    華    民    國        八十九      年      三      月     二十     日
                                                                      Ｈ


司法院資訊處製作；財團法人民間司法改革基金會備份。
